臺灣臺中地方法院刑事判決
111年度金訴字第894號
公  訴  人  臺灣臺中地方檢察署檢察官
被      告  許金堂


選任辯護人  易帥君律師
            賴嘉斌律師                   
上列被告因違反洗錢防制法等案件，經檢察官提起公訴（111年
度偵字第5380號），本院判決如下：
    主    文
丙○○共同犯洗錢防制法第十四條第一項之洗錢罪，處有期徒刑陸
月，併科罰金新臺幣貳萬元，罰金如易服勞役，以新臺幣壹仟元
折算壹日。緩刑貳年。
    犯罪事實
一、丙○○可預見詐欺集團經常利用他人存款帳戶供作轉帳取款之
    帳戶，以此方式獲取詐騙所得之不法款項，並逃避執法人員
    追查，且預見真實年籍姓名不詳、自稱「曾○○」之成年人要
    求其提供金融帳戶資料，係擬供為詐欺等不法犯罪行為贓款
    匯入之人頭帳戶，藉以掩飾該犯罪所得去向之用，竟與「曾
    ○○」意圖為自己不法之所有，共同基於詐欺取財、一般洗錢
    之犯意聯絡，於民國110年9月25日15、16時許，透過LINE通
    訊軟體，將其向國泰世華銀行太平分行申設之帳號000-0000
    00000000號帳戶(下稱國泰世華帳戶)帳號提供予「曾○○」，
    推由「曾○○」於110年9月30日某時，透過Facebook(下稱臉
    書)社群網站與乙○○結識，雙方互加為LINE通訊軟體好友，
    「曾○○」遂對其佯稱：想了解台彩539內幕4星明牌簽注，需
    依指示購買GASH POINT遊戲點數5,000點後，傳送前開遊戲
    點數序號、密碼，後續還有很多流程需要辦理，並需匯款至
    指定之金融帳戶云云，以前揭方式對乙○○施以詐術，致其誤
    信為真，因而陷於錯誤，先後於如附表編號㈠至㈥「匯款時
    間」、「匯款地點」與「匯款金額」欄所示時、地，分別操
    作ATM自動櫃員機，無摺存款或匯款至前揭國泰世華帳戶，
    丙○○即依「曾○○」指示，先後於如附表「提領時間」、「
    提領地點」與「提領金額」所示時、地，分別以臨櫃或操作
    ATM自動櫃員機等方式，提領乙○○遭詐欺贓款，再以前開款
    項購買GASH POINT遊戲點數後，將前開遊戲點數序號、密碼
    等資料拍照傳送予「曾○○」，藉此掩飾犯罪所得來源、去向
    。嗣因乙○○發覺遭詐欺後報警處理，始悉上情。
二、案經乙○○訴由彰化縣警察局鹿港分局報告暨臺中市政府警察
    局太平分局報告臺灣臺中地方檢察署檢察官偵查起訴。
    理  由
壹、證據能力方面：
一、本案據以認定被告丙○○犯罪之供述證據：證人即告訴人乙○○
    於警詢時之證述及職務報告等部分，公訴人、被告及其辯護
    人在本院111年8月2日審理時，均表示同意作為證據使用(見
    本院卷第217-219頁)，復經本院審酌認前揭警詢係警員依法
    通知詢問，又該職務報告則為承辦警員記載本案偵辦經過，
    該等證據之作成並無違法或不當之情況，應屬適當，依刑事
    訴訟法第159條之5第1項之規定，具有證據能力。
二、又本案認定事實引用之卷內其餘非供述證據，並無證據證明
    係公務員違背法定程序取得，依刑事訴訟法第158條之4規定
    反面解釋，亦均有證據能力。
貳、實體部分：
一、認定犯罪事實根據之證據及理由：
    上揭犯罪事實，業據被告於本院審理時坦承不諱(見本院卷
    第216、221頁)，核與證人乙○○於警詢時證述相符【見臺灣
    臺中地方檢察署111年度偵字第5380號偵查卷宗(下稱偵卷)
    第23-24、25-26頁】，且有國泰世華銀行客戶櫃員機交易明
    細影本3紙、郵政自動櫃員機交易明細表影本3紙、LINE對話
    紀錄截圖照片15張、內政部警政署反詐騙諮詢專線紀錄表1
    紙、彰化縣警察局鹿港分局秀安派出所受理詐騙帳戶通報警
    示簡便格式表2紙、金融機構聯防機制通報單1紙、國泰世華
    商業銀行存匯作業管理部110年12月7日國世存匯字第110019
    9933號函暨檢附國泰世華帳戶相關資料(含客戶基本資料、
    歷史交易明細各1紙)共3紙、彰化縣警察局鹿港分局秀安派
    出所陳報單、彰化縣警察局鹿港分局秀安派出所受理各類案
    件紀錄表、國泰世華銀行活期儲蓄存款存摺封面暨內頁影本
    各1紙、LINE對話紀錄截圖照片1份、職務報告1紙、LINE對
    話紀錄截圖照片、LINE對話紀錄文字稿各1份在卷可稽(見偵
    卷第29-29、27-29、35-39、43-44、45-47、49、51-56、59
    、60、61、81-105、121頁、本院卷第79-119、133-170、12
    1-131頁)，足認被告之自白與事實相符。本案事證明確，被
    告前揭犯行洵堪認定，應予依法論科。
二、論罪科刑：
  ㈠按105年12月28日修正公布，於106年6月28日生效施行之洗錢
    防制法第2條第2款、第3條第2款規定，掩飾刑法第339條詐
    欺取財犯罪所得去向之行為，亦可構成洗錢罪。參諸洗錢防
    制法第2條修正理由第3點：維也納公約第3條第1項第b款第i
    i目規定洗錢行為態樣，包含「隱匿或掩飾該財產的真實性
    質、來源、所在地、處置、轉移、相關的權利或所有權」之
    洗錢類型，例如：一犯罪行為人出具假造的買賣契約書掩飾
    某不法金流；二貿易洗錢態樣中以虛假貿易外觀掩飾不法金
    流移動；三知悉他人有將不法所得轉購置不動產之需求，而
    擔任不動產之登記名義人或成立人頭公司擔任不動產之登記
    名義人以掩飾不法所得之來源；四提供帳戶以掩飾不法所得
    之去向，例如：販售帳戶予他人使用。修正後條文雖未完整
    規範上開公約所列全部隱匿或掩飾態樣，然已可見提供、販
    售帳戶予他人使用，係掩飾不法所得去向之典型行為。準此
    ，被告將上開國泰世華帳戶提供予自稱「曾○○」之成年人，
    作為人頭帳戶使用，再為提領該贓款購買遊戲點數，以致難
    以循線追查告訴人乙○○遭詐欺財物下落之犯行，應屬掩飾洗
    錢防制法第3條第2款所規範之詐欺犯罪，屬同法第2條第2款
    所規範之洗錢行為，應依同法第14條之規定論處。是被告非
    但提供上開國泰世華帳戶，其後更依「曾○○」指示參與提領
    詐欺款項之構成要件行為，是核被告丙○○所為，係犯刑法第
    339條第1項之詐欺取財罪與洗錢防制法第14條第1項之一般
    洗錢罪。本案被告接連2次提領告訴人遭詐欺而匯入前揭國
    泰世華帳戶內贓款後，再為購買GASH POINT遊戲點數等舉措
    ，均係基於獲取同一被害人遭詐欺不法贓款之目的，於密接
    之時間內，接受「曾○○」指示，以相同之手法為之，且侵害
    相同被害人之財產法益，依一般社會觀念，各次舉動難以強
    行分開，在刑法評價上，以視該數個舉動之接續施行，合為
    包括之一行為予以評價，論以接續犯較為合理。至公訴意旨
    雖認被告係涉犯刑法第339條之4第1項第3款之以網際網路對
    公眾散布而詐欺取財罪嫌(見本院卷第35、55、215頁)，稽
    以被告迭於警詢、本院準備程序及審理時均未陳明「曾○○」
    係以網際網路對公眾散布而為本案詐欺取財犯行，又告訴人
    係因接獲不明之人透過臉書社群網站與其結識，遂持用LINE
    通訊軟體與之聯繫，佯為臺彩539明牌簽注為由遭詐欺得逞
    等情，業經證人乙○○於警詢時證述甚詳(見偵卷第23-24、25
    -26頁)，顯見告訴人係遭不詳之人以臉書社群網站與其結識
    ，復以LINE通訊軟體與其聯繫而施以詐術，尚無證據證明本
    案詐欺集團曾有使用廣播電視、電子通訊、網際網路或其他
    媒體等傳播工具，對公眾散布之情形，自難遽為論以刑法第
    339條之4第1項第3款之以網際網路對公眾散布而詐欺取財罪
    。從而，公訴人此部分認定尚有誤會，惟二者基本社會事實
    同一，本院於準備程序及審理時業已當庭告知被告變更後之
    罪名及法條(見本院卷第55、215頁)，已足使被告得以充分
    行使防禦權，爰依法變更起訴法條，附此敘明。
  ㈡被告前揭所為，係以一行為同時觸犯詐欺取財及一般洗錢等
    罪，為想像競合犯，依刑法第55條前段之規定，從一重之洗
    錢罪處斷。
  ㈢被告與「曾○○」共同參與本案犯行，具有犯意聯絡及行為分
    擔，應論以共同正犯。
  ㈣刑之減輕事由：
　⒈按犯前2條之罪，在偵查或審判中自白者，減輕其刑，洗錢防
    制法第16條第2項亦有明定。本案被告於本院審理時，已坦
    承本案提供國泰世華帳戶資料，製造金流斷點方式，掩飾該
    詐欺所得之本質及去向之洗錢等事實，業如前述，堪認被告
    於審判中，對其洗錢犯行業已自白，爰依洗錢防制法第16條
    第2項規定，減輕其刑。
　⒉辯護人固主張：被告已與告訴人和解，且屬未必故意，犯罪
    動機應可憫恕，須扶養母親、妻兒之經濟壓力，目前已逾50
    歲，請依刑法第59條規定酌量減輕其刑等語(見本院卷第223
    頁)，惟按刑法第59條之酌量減輕其刑，必其犯罪另有特殊
    之原因、環境或背景，在客觀上足以引起一般之同情，且於
    法律上別無其他應減輕或得減輕之事由，認即予以宣告法定
    最低度刑猶嫌過重者，始有其適用。至被告家庭情況、犯罪
    動機、目的、手段等犯罪情節，以及犯罪後態度等事項，僅
    屬刑法第57條所規定在法定刑範圍內量刑時應予審酌之事項
    ，茍非其犯罪具有特殊原因、環境或背景，在客觀上足堪憫
    恕者，尚難遽依刑法第59條規定減刑(最高法院103年度台上
    字第3633號判決意旨參照)。本院就被告所犯本案詐欺取財
    等犯行，考量被告與「曾○○」共同對告訴人詐取財物，又其
    自陳工作內容、生活狀況等經濟狀況等因素，充其量僅屬刑
    法第57條所示量刑審酌事由之一，尚不及於情輕法重之程度
    ，實難認其犯罪有何特殊之原因與環境，在客觀上足以引起
    一般人同情而顯然可憫之處，亦無處以法定最低刑度猶嫌過
    重之情形，自無從依刑法第59條酌減其刑，辯護人此部分主
    張，尚有未洽，併予敘明。
  ㈤爰以行為人之責任為基礎，審酌被告提供前揭國泰世華帳戶
    予「曾○○」，致使真正犯罪者得以隱匿其身分，助長詐欺犯
    罪猖獗，破壞社會治安及金融秩序，造成警察機關查緝犯罪
    之困難，並使告訴人受有匯入該帳戶金額之損失，被告其後
    更參與提領詐欺贓款之行為分擔，所為應予非難，考量被告
    犯後終能坦認犯行，已見悔意，復與告訴人成立調解，賠償
    新臺幣(下同)2萬元，此有本院調解程序筆錄1份、太平區農
    會匯款申請書影本1紙附卷供參(見本院卷第191-192、239頁
    )，積極彌補告訴人所受損害，兼衡被告過去並無前科，有
    臺灣高等法院被告前案紀錄表1份在卷可稽(見本院卷第17頁
    )，素行良好，暨其國中畢業學歷，目前從事鋁門窗相關工
    作，須扶養患病母親、未成年子女3名且家境勉持之生活狀
    況，業據被告陳明在卷【詳個人戶籍資料(完整姓名)查詢結
    果內教育程度註記欄之記載，且有名片影本1紙、中國藥大
    學附設醫院臺中東區分院繳款通知影本6紙附卷供參，見本
    院卷第15、179、223、233-238頁】，參酌其犯罪動機、目
    的、手段等一切情狀，量處如主文所示之刑，併就罰金刑部
    分諭知易服勞役之折算標準，以資儆懲。
  ㈥末查，被告未曾因故意犯罪受有期徒刑以上刑之宣告，有臺
    灣高等法院被告前案紀錄表1份附卷可佐(見本院卷第17頁)
    ，本院審酌被告因一時失慮，致觸犯本件刑章，且於犯後坦
    承犯行，復與告訴人成立調解，賠償2萬元，業如前述，告
    訴人亦以「刑事陳報狀」陳明請對被告從輕量刑，並給予緩
    刑之宣告等語(見本院卷第193頁)，本院認為被告經此偵、
    審程序及科刑之宣告後，當能知所警惕，故認前開所宣告之
    刑以暫不執行為適當，爰依刑法第74條第1項第1款之規定，
    併予宣告緩刑2年，以啟自新。
  ㈦至被告否認有何因本案犯罪而獲取任何對價之情(見本院卷第
    221頁)，又被告提領詐欺贓款所購買之GASH POINT遊戲點數
    ，業已提供予「曾○○」使用，而本案並無積極具體證據足認
    被告確有因本案犯罪犯行因而獲有任何犯罪對價，亦無證據
    證明被告為此部分變得財物之最終持有者，自不生犯罪所得
    應予沒收之問題，爰不予宣告沒收或追徵其價額，附此敘明
    。
據上論斷，應依刑事訴訟法第299條第1項前段、第300條，洗錢
防制法第2條第1項、第14條第1項、第16條第2項，刑法第11條、
第28條、第339條第1項、第55條前段、第42條第3項、第74條第1
項第1款，刑法施行法第1條之1第1項，判決如主文。
本案經檢察官丁○○提起公訴，檢察官甲○○到庭執行職務。
中　　華　　民　　國　 111　　年　　 9　　月　　 6　　日
　　　　　　　　　刑事第十五庭審判長法　官　簡佩珺
                                    法  官  張雅涵
                                    法  官  湯有朋
以上正本證明與原本無異。
如不服本判決應於收受送達後20日內向本院提出上訴書狀，並應
敘述具體理由；其未敘述上訴之理由者，應於上訴期間屆滿後20
日內向本院補提理由書（均須按他造當事人之人數附繕本）「切
勿逕送上級法院」。
告訴人或被害人如不服判決，應備理由具狀向檢察官請求上訴，
上訴期間之計算，以檢察官收受判決正本之日起算。
　　　                            　書記官  黃美雲
中　　華　　民　　國　　111 　年　　9 　　月　　6 　　日
附錄本案論罪科刑法條：
刑法第339條第1項
意圖為自己或第三人不法之所有，以詐術使人將本人或第三人之
物交付者，處5年以下有期徒刑、拘役或科或併科50萬元以下罰
金。
洗錢防制法第14條第1項
有第2條各款所列洗錢行為者，處7年以下有期徒刑，併科新臺幣
5百萬元以下罰金。
附表：
編號 匯款時間 匯款地點 匯款金額 提領時間 提領地點 提領金額 ㈠ 110年10月2日12時41分許 彰化縣○○鄉○○路0段000號全聯福利中心秀水店 3萬元 110年10月4日9時6分4秒許 國泰世華商業銀行太平分行臨櫃 8萬元 ㈡ 110年10月2日12時48分48秒許 彰化縣○○鄉○○路0段000號中華郵政股份有限公司秀水郵局 1萬元    ㈢ 110年10月3日10時3分34秒許 前址秀水郵局 1萬元    ㈣ 110年10月3日10時4分許 前址全聯福利中心秀水店 3萬元    ㈤ 110年10月4日10時10分56秒許 前址秀水郵局 1萬元 110年10月4日11時31分21秒許 臺中市太平區農會操作ATM自動櫃員機 4萬元 ㈥ 110年10月4日10時28分許 前址全聯福利中心秀水店 3萬元